【裁判字號】    92,交上易,182
【裁判日期】    920829
【裁判案由】    過失致死
【裁判全文】
臺灣高等法院高雄分院刑事判決                  九十二年度交上易字第一八二號
      上  訴  人  臺灣屏東地方法院檢察署檢察官
      被      告  乙○○
右上訴人因被告過失致死案件，不服臺灣屏東地方法院九十二年度交訴字第六七號中
華民國九十二年六月二十四日第一審判決（起訴案號：臺灣屏東地方法院檢察署九十
一年度偵字第五三六五號），提起上訴，本院判決如左：
    主  文
上訴駁回。
    事  實
一、乙○○曾於民國八十三年間，因違反麻醉藥品管理條例案件，經臺灣屏東地方法
    院分別以八十三年度少訴字第八號判處有期徒刑四年十月、八十三年度易字二三
    ０六號判處有期徒刑六月確定，合併應執行有期徒刑五年，依指揮書應執行至民
    國八十八年六月二十七日，於八十五年四月十九日縮刑假釋出監，嗣期滿未經撤
    銷假釋而執行完畢，猶不知警惕，其明知自己並無機車駕駛執照，依法不得駕駛
    該類型車輛，竟於九十一年四月二十三日凌晨，駕駛車號ＸＹＮ─四三七號重型
    機車至屏東市○○路、民權路口一帶之民族夜市用餐，嗣於同日凌晨二時二十分
    許，駕駛上開機車自路幅狹窄之民權路往北方向駛出，左轉至雙向均設有汽車道
    、機車道各一線，中央並繪製雙黃線之屏東市○○路○○道臺二十四線道路時，
    其本應注意汽車在劃有分向限制線之路段，不得駛入來車之車道內，依當時情形
    ，其亦無不能注意之情事，竟疏未注意，貿然由東向西方向，逆向行駛於該路段
    西往東（往麟洛、長治）方向機車道，適有謝日和駕駛車號ＰＫＰ─四七三號重
    型機車欲返回其位於屏東縣長治鄉之住處，由西向東正常依規定行駛於該機車道
    ，因不及反應而在民生路三二三號前與乙○○迎面對撞，造成兩車均人車倒地，
    謝日和因而受有頭部外傷合併顱骨骨折及顱內出血之傷害，經送醫急救後，因傷
    重不治死亡。
二、案經被害人謝日和之妻甲○○告訴及臺灣屏東地方法院檢察署檢察官自動偵查起
    訴。
    理  由
一、訊據被告乙○○於本院審理時坦承右開事實不諱，然其於原審審理時，對其右揭
    時地無照駕駛重型機車與被害人謝日和發生對撞之事實固供承不諱，然矢口否認
    有何過失致死犯行，辯稱：當時我是被謝日和撞到的，因為我沒有駕駛執照，對
    方的太太就說我有錯等語。
二、經查：
（一）本件事故發生現場係在屏東市○○路三二三號前方，雙向均設有快車道、機車
      道各一線之路段，案發後現場散落物、機油主要分布在由西往東方向機車道上
      ，上開兩輛機車車頭並均嚴重毀損等情，有道路交通事故調查報告表一份及現
      場照片十六幀在卷可稽，是本件事故係因兩車在該由西往東方向機車道上迎面
      對撞所致，至為顯明。
（二）被告乙○○於偵、審中雖辯稱：我當時係往麟洛方向（即西向東）正常行駛於
      該機車道而遭被害人謝日和衝撞等語，證人即被告之弟、並於右揭事故發生稍
      後騎車到場將被告乙○○接走送醫之人陳嘉倫（與本件被告乙○○共同涉犯肇
      事逃逸部分，均已經不起訴處分）於偵查中亦證稱：我二人各騎一輛車從太平
      洋百貨中正路過來，朝左轉到民生路，我哥哥（即被告）騎前面彎過去，剛好
      我電話來，停下接聽電話，停的地方無法看到民生路，突然聽到一聲碰的聲音
      很大，我趕緊騎過去看等語（詳相卷第七十頁反面訊問筆錄），然本件事故發
      生時，被害人謝日和係因拜訪友人完畢欲返回長治鄉之住處，業據告訴人即謝
      日和之妻甲○○於偵查中陳明在卷，依正常情形，其路線應係沿民生路由西向
      東行駛。而本件案發後，被告乙○○於偵、審中多次接受訊問時，雖均以對屏
      東道路不熟為由，就其當晚行至現場之路線為何始終未予交待，然姑不論其不
      僅在偵查中自承當時係在上開事故發生處以南不遠處之民族夜市吃飯（詳偵卷
      第十一頁反面訊問筆錄），偵、審中猶不斷表示係由小巷中駛出而轉入民生路
      等情，與證人陳嘉倫所稱二人均由約略位於事發地點北方之太平洋百貨附近，
      向南沿路幅、交通量均堪稱屏東市重要動脈之中正路（經復興北路）即省道臺
      二十七線左轉民生路之說法相矛盾，而位於民族路、民權路口一帶之民族夜市
      直接通往民生路案發現場附近之民權路、自由路等二條道路中，亦僅民權路因
      路幅狹小，兩旁復有攤商林立而僅容機車通行，足認為與被告乙○○所稱之「
      小巷」相當，益徵證人陳嘉倫上開證言顯係迴護被告乙○○之詞，不足採信，
      前揭事故發生前，被告乙○○係由民族夜市沿狹窄之民權路向北駛出後，未依
      規定通過民生路中心線即逕自左轉，逆向轉入該路西往東方向機車道，並於行
      駛數十公尺，至該路三二三號前與被害人謝日和所駕上開機車發生碰撞之事實
      ，堪予認定。
（三）按汽車在劃有分向限制線之路段，不得駛入來車之車道內，道路交通安全規則
      第九十七條第二款定有明文。此為被告乙○○右揭時地駕駛機車時所應知悉並
      注意者，而依當時案發情形為凌晨二時二十分許，並非車流龐大之時段，被告
      乙○○自民權路左轉民生路時，顯無不能待穿越路中心線始轉入該路東向西車
      道，或其他不能注意情事，竟疏未注意，仍貿然逆向行駛該路段西往東方向機
      車道，以致駕駛機車正常行駛於該車道之謝日和無從閃避而與之迎面對撞，是
      被告乙○○前揭行為，顯有過失。又本件車禍事故，經公訴人送請省高屏澎區
      行車事故鑑定委員會鑑定結果，亦同此認定，亦認為被告有過失，被害人無過
      失，有卷附該鑑定委員會九十一年七月十九日高屏澎鑑字第九一一０九九號函
      及所附鑑定意見書附於相驗卷第七十六頁至第七十八頁可憑。且被害人謝日和
      係因前揭事故受有頭部外傷合併顱骨骨折及顱內出血而死亡，業據臺灣屏東地
      方法院檢察署檢察官督同法醫師制作勘驗筆錄、相驗屍體證明書、鑑定驗斷書
      附卷，並有驗傷診斷證明一紙在卷可參，被害人謝日和之死亡結果與被告乙○
      ○前揭過失行為間，顯有相當之因果關係，被告自難辭其過失致死刑責。
（四）綜上所述，被告於原審所辯，顯係卸責之詞，不足採信。本件事證明確，被告
      過失致死犯行，堪以認定。
三、核被告乙○○前揭所為，係犯刑法第二百七十六條第一項之過失致死罪。被告乙
    ○○無照駕車肇事致人於死，應依道路交通管理處罰條例第八十六條第一項規定
    ，加重其刑。又被告乙○○前因違反麻醉藥品管理條例案件，經原審法院分別以
    八十三年度少訴字第八號判處有期徒刑四年十月、八十三年度易字二三０六號判
    處有期徒刑六月確定，合併應執行有期徒刑五年，依指揮書應執行至八十八年六
    月二十七日，於八十五年四月十九日縮刑假釋出監，嗣期滿未經撤銷假釋而執行
    完畢，有臺灣高等法院被告全國前案紀錄表、臺灣屏東地方法院檢察署刑案資料
    查註紀錄表及法務部被告在監在押查註紀錄表各一份在卷可按，其五年內再犯有
    期徒刑以上之本罪，為累犯，遞加重其刑。
四、原審以被告乙○○罪證明確，因予適用道路交通管理處罰條例第八十六條第一項
    ，刑法第二百七十六條第一項、第四十七條，罰金罰鍰提高標準條例第一條前段
    之規定，並審酌被告乙○○之年齡、品行、智識程度、上開於深夜逆向行車肇事
    之過失情節、犯罪所生之損害情形，及其犯罪後不僅未與被害人家屬達成和解，
    甚至未曾前往弔祭，業經告訴人甲○○於偵查中指述綦詳，猶迭於偵、審中飾詞
    將責任推予死者，犯後態度惡劣等一切情狀，量處有期徒刑一年六月，認事用法
    核無違誤，所處之刑亦屬適當。檢察官上訴意旨，以被告迄今未與被害人家屬達
    成和解，顯無誠意，量刑過輕為由，指摘原判決不當，為無理由，應予駁回。
據上論斷，應依刑事訴訟法第三百六十八條，判決如主文。
本案經檢察官王登榮到庭執行職務。
中      華      民      國    九十二    年      八      月    二十九    日
                              臺灣高等法院高雄分院刑事第二庭
                                  審判長法官  林正雄
                                        法官  張意聰
                                        法官  黃壽燕
右正本證明與原本無異。
不得上訴。
                                  法院書記官  黃富美
中    華    民    國      九十二      年      八      月      二十九    日
附錄本判決論罪科刑法條：
中華民國刑法第二百七十六條
  因過失致人於死者，處二年以下有期徒刑、拘役或二千元以下罰金。
  從事業務之人，因業務上之過失犯前項之罪者，處五年以下有期徒刑或拘役，得併
  科三千元以下罰金。


司法院資訊處製作；財團法人民間司法改革基金會備份。
